臺灣板橋地方法院民事裁定　　　　　　100年度司繼字第644號
聲　明　人　林志崑
　　　　　　林志彥
上列聲明人聲明拋棄繼承事件，本院裁定如下：
    主  文
聲明駁回。
程序費用由聲明人負擔。
    理  由
一、按繼承人拋棄其繼承權，應於知悉其得繼承之時起2 個月內
    以書面向法院為之，民國96年12月14日修正前之民法第1174
    條第1 項、第2 項定有明文。
二、本件聲明意旨略以：聲明人林志崑、林志彥均係被繼承人林
    明之子，因被繼承人於民國96年9 月26日死亡，聲明人自願
    拋棄繼承權，爰依法檢呈戶籍謄本、除戶戶籍謄本、繼承系
    統表、印鑑證明等文件具狀聲明拋棄繼承權等語。
三、查本件被繼承人林明係於96年9 月26日死亡，聲明人林志崑
    、林志彥均係被繼承人林明之子，為其第1 順序繼承人，此
    有聲明人提出之戶籍謄本、除戶謄本及繼承系統表在卷為憑
    。惟聲明人林志崑於本院調查時陳稱：「（問：何時知悉被
    繼承人林明死亡並且為其繼承人？）我們96年9 月26日就知
    道被繼承人死亡，到99年11月間我們被扣款，有筆強制執行
    費，才來辦理拋棄繼承」；聲明人林志彥亦稱：「98年9 月
    8 日的臺北行政執行處的命令我有收到，我有去說明」等語
    ，有本院100 年5 月20日非訟事件筆錄附卷可證。聲明人並
    提出法務部行政執行署臺北行政執行處執行命令影本4 紙為
    佐。按所謂「知悉其得繼承之時起」係指知悉被繼承人死亡
    且自己已依民法第1138條規定成為繼承人之時，非謂尚須知
    悉有無繼承之債務，而聲明人於98年9 月間曾收受法務部行
    政執行署臺北行政執行處之執行命令，並曾至該處說明，故
    聲明人早已知悉為被繼承人林明之繼承人之事實，為聲明人
    所不否認（參上筆錄），且不因聲明人不知法律或對法律之
    誤解，而影響法律規定所發生之效力。從而，本件聲明人遲
    至100 年3 月22日始向本院聲明拋棄繼承權（見聲明狀上本
    院收狀日期戳記），顯已逾法定之期限，其聲明於法不合，
    應予駁回。
四、至於有關98年6 月12日修正施行後之民法第1148條第2 項規
    定：「繼承人對於被繼承人之債務，以因繼承所得遺產為限
    ，負清償責任。」及增訂民法繼承編施行法第1 條之1 第2
    項規定：「繼承在民法繼承編中華民國96年12月14日修正施
    行前開始，繼承人於繼承開始時為無行為能力人或限制行為
    能力人，未能於修正施行前之法定期間為限定或拋棄繼承，
    由其繼續履行繼承債務顯失公平者，於修正施行後，以所得
    遺產為限，負清償責任。」、第1 條之3 第4 項規定：「繼
    承在民法繼承編中華民國98年5 月22日修正施行前開始，繼
    承人因不可歸責於己之事由或未同居共財者，於繼承開始時
    無法知悉繼承債務之存在，致未能於修正施行前之法定期間
    為限定或拋棄繼承，且由其繼續履行繼承債務顯失公平者，
    於修正施行後，以所得遺產為限，負清償責任。」，聲請人
    如符合增訂後民法繼承編施行法第1 條之1 第2 項、第1 條
    之3 第4 項規定之情形，即得於被繼承人之債權人請求聲請
    人清償繼承債務時，再提出其對繼承債務僅負有限責任之抗
    辯，附此敘明。
五、依非訟事件法第21條第1 項前段，裁定如主文。
六、如對本裁定抗告，須於裁定送達後10日之不變期間內，向本
    院提出抗告狀，並繳納抗告費新臺幣1,000 元。
中    華    民    國   100    年    5     月    27    日
                  家事法庭      司法事務官  翟天翔